臺灣桃園地方法院刑事判決
111年度審金訴字第840號
公  訴  人  臺灣桃園地方檢察署檢察官劉哲鯤
被      告  張晟境



上列被告因詐欺等案件，經檢察官提起公訴（111年度偵字第48
號），被告於準備程序中，就被訴事實為有罪之陳述，經本院告
知簡式審判程序意旨，並聽取當事人之意見後，本院合議庭裁定
由受命法官獨任依簡式審判程序審理，判決如下：
    主  文
張晟境犯如附表主文欄所示之罪，分別處如附表主文欄所示之刑
。應執行有期徒刑三年。
未扣案之犯罪所得新臺幣九千九百九十元沒收，於全部或一部不
能沒收或不宜執行沒收時，追徵其價額。
    事實及理由
一、犯罪事實：張晟境與真實姓名年籍不詳，綽號「玥晴」、「
    哈哈」及其他不詳詐欺集團成年成員共同意圖為自己不法之
    所有，基於三人以上共犯詐欺取財及隱匿特定詐欺犯罪所得
    去向之洗錢等犯意聯絡，先由不詳詐欺集團成員於附表編號
    1至12所示時間，以附表編號1至12所示詐欺方式，致如附表
    編號1至12所示之人均陷於錯誤，而分別依指示於如附表編
    號1至12所示時間，匯款至如附表編號1至12所示帳戶後，該
    集團成員旋指示張晟境於附表編號1至12所示提款時間，分
    別在桃園市中壢區志廣郵局、中壢郵局、建國路自助郵局、
    統一超商王子門市、三光門市、家權門市、萊爾富超商壢民
    門市、環北門市、全家超商元權門市、玉山銀行中壢分行AT
    M，提領如附表編號1至12所示金額，並將款項轉交「玥晴」
    或「哈哈」，以隱匿其等詐欺犯罪所得之去向，並因此取得
    提領款項1%之報酬。
二、證據名稱：
　㈠被告張晟境分別於警詢、本院準備程序及審理中之自白。
　㈡告訴人胡慧欣、江淑卿、彭佑寧、張鳴秦、曾瀞慧、俞慧玲
    、許芝仙、蔡子婷、呂羿錡與被害人朱家嫺、黃主君、謝資
    闐分別於警詢中之陳述。
　㈢被告提領款項之監視器畫面截圖、查獲照片（見偵字卷一第5
    5-66頁、卷二第265-276頁）。
　㈣如附表「證據清單」欄所示之非供述證據。
三、論罪科刑：
　㈠核被告就附表編號1至12所為，均係犯刑法第339條之4第1項
    第2款之三人以上共同犯詐欺取財罪及洗錢防制法第14條第1
    項之一般洗錢罪。
　㈡按以自己共同犯罪之意思，參與實施犯罪構成要件以外之行
    為，或以自己共同犯罪之意思，事先同謀，而由其中一部分
    人實施犯罪之行為者，均為共同正犯。是共同之行為決意不
    一定要在事先即行為前便已存在，行為當中始先後形成亦可
    ，且不以其間均相互認識為要件，而電話詐騙之犯罪型態，
    自架設遠端遙控電話或網路電話，至假冒店家、收集取得人
    頭帳戶、撥打電話實施詐騙、指示被害人匯款、向被害人取
    款分贓等各階段，係需由多人縝密分工方能完成之集團性犯
    罪。本案被告加入詐欺集團知悉所從事之行為係整體詐騙行
    為分工之一環，其縱未親自參與詐騙工作，亦未必知悉其他
    共犯詐騙告訴人之實際情況及內容，然其係為達成不法所有
    之詐欺取財犯罪目的，分工參與詐騙集團取得告訴人財物全
    部犯罪計劃之一部分行為，並從中獲取利潤、賺取報酬，堪
    認其係在合同意思範圍內，分擔犯罪行為之一部，並相互利
    用他人之行為，以達犯罪之目的，揆諸上開說明，應就詐欺
    集團成員實行之行為共同負責，是被告與「玥晴」、「哈哈
    」及所屬詐欺集團成員間，就本案犯行有犯意聯絡及行為分
    擔，應論以共同正犯。
　㈢又詐欺取財罪係為保護個人之財產法益而設，行為人罪數之
    計算，應依接受詐欺之被害人人數計算。復衡以受詐騙之人
    未必僅有一次匯款紀錄，而在同一次遭受詐騙過程中，亦有
    單一被害人將一個或多個帳戶內之款項，分散轉帳匯款入詐
    欺正犯指示之多個帳戶，或先後一日、多日一再匯款至同一
    帳戶者，故而若以被告提款日期、次數，或所提領帳戶之匯
    款轉入次數，作為評價詐欺取財既遂犯行之罪數，恐嫌失當
    。是被告就附表所示犯行，告訴人、被害人並不相同，認其
    犯意各別，行為互殊，應予分論併罰。至同一告訴人、被害
    人雖有數次匯款行為，惟此係各詐欺取財行為，使告訴人、
    被害人分次交付財物之結果，應只成立一加重詐欺取財罪，
    是附表編號2、4、7至11所示告訴人、被害人數次匯款，應
    僅各論以一罪。被告就如附表編號1至12所為，均係以一行
    為分別觸犯三人以上共同詐欺取財罪及洗錢罪，各屬一行為
    同時觸犯數罪名之想像競合犯，均應依刑法第55條規定從一
    重之三人以上共同詐欺取財罪處斷。
  ㈣按想像競合犯之處斷刑，本質上係「刑之合併」。其所謂從
    一重處斷，乃將想像競合犯組成之評價上數罪，合併為科刑
    一罪，其所對應之刑罰，亦合併其評價上數罪之數法定刑，
    而為一個處斷刑。易言之，想像競合犯侵害數法益者皆成立
    犯罪，論罪時必須輕、重罪併舉論述，同時宣告所犯各罪名
    ，包括各罪有無加重、減免其刑之情形，亦應說明論列，量
    刑時併衡酌輕罪部分量刑事由，評價始為充足，然後依刑法
    第55條前段規定「從一重處斷」，非謂對於其餘各罪可置而
    不論。因此，法院決定處斷刑時，雖以其中最重罪名之法定
    刑，做為裁量之準據，惟於裁量其輕重時，仍應將輕罪合併
    評價在內（最高法院108年度台上字第4405號、第4408號判
    決意旨參照）。洗錢防制法第16條第2項規定：「犯前2條之
    罪，在偵查或審判中自白者，減輕其刑。」，準此，被告於
    本院審理時坦認上開犯行不諱，依上開規定原應減輕其刑，
    雖其一般洗錢罪屬想像競合犯其中之輕罪，惟於量刑時仍一
    併衡酌該部分減輕其刑事由。
  ㈤爰審酌被告不思以正當途徑獲取財物，反加入詐欺集團擔任
    取款車手，牟取不法報酬，動機不良，手段可議，價值觀念
    偏差，嚴重危害社會治安及執法機關之公信力，損害被害人
    權益，惟衡以被告犯後坦承罪行，且合於洗錢防制法第16條
    第2項所定減輕其刑事由，復考量被告之犯罪手段、於集團
    之角色分工非居於主導或核心地位、所犯致生危害程度及其
    年紀、生活、經濟狀況等一切具體情狀，分別量處如附表主
    文欄所示之刑，並定其應執行刑。
四、沒收：查被告於本院準備程序中供稱：領取款項之1％（計算
    式99萬9,000元×1％＝9,990元）為其報酬等語（見本院卷第12
    9頁），又本院查無其他事證可佐被告就本次犯行獲有其他
    犯罪所得，可認被告因本案犯罪而取得之未扣案犯罪所得應
    為9,990元，爰依刑法第38條之1第1項前段、第3項規定宣告
    沒收，並於全部或一部不能沒收或不宜執行沒收時，追徵其
    價額。
五、應依刑事訴訟法第273條之1第1項、第299條第1項前段、第3
    10條之2、第454條第1項，判決如主文。
六、如不服本判決應於收受判決後20日內向本院提出上訴書狀，
    並應敘述具體理由。其未敘述上訴理由者，應於上訴期間屆
    滿後20日內向本院補提理由書（均須按他造當事人之人數附
    繕本）「切勿逕送上級法院」。
經檢察官周芝君、林暐勛、陳淑蓉到庭執行職務。
中　　華　　民　　國　　111 　年　　11　　月　　30　　日
                  刑事審查庭  法　官　馮浩庭
以上正本證明與原本無異。
如不服本判決應於收受判決後20日內向本院提出上訴書狀，並應
敘述具體理由。其未敘述上訴理由者，應於上訴期間屆滿後20日
內向本院補提理由書(均須按他造當事人之人數附繕本)「切勿逕
送上級法院」。 
　　　　　　　　　　　　　　　書記官　張怡婷 
中　　華　　民　　國　　111 　年　　11　　月　　30　　日
附錄本案論罪科刑法條： 
洗錢防制法第14條
有第二條各款所列洗錢行為者，處7 年以下有期徒刑，併科新臺
幣5 百萬元以下罰金。
前項之未遂犯罰之。
前二項情形，不得科以超過其特定犯罪所定最重本刑之刑。

中華民國刑法第339條之4
犯第339條詐欺罪而有下列情形之一者，處1年以上7年以下有期
徒刑，得併科1 百萬元以下罰金：
一、冒用政府機關或公務員名義犯之。
二、三人以上共同犯之。
三、以廣播電視、電子通訊、網際網路或其他媒體等傳播工具，
    對公眾散布而犯之。
前項之未遂犯罰之。
















附表:
編號 告訴人/被害人 詐欺方式 匯款時間 匯款金額（新臺幣） 匯入帳戶 提款車手 提款時間 提款金額（新臺幣） 證據清單     主  文 1 胡慧欣 該詐欺集團成員於110年7月15日19時6分許，致電胡慧欣，假冒MEIDIAN客服人員，佯稱網購數量設定錯誤，須解除分期付款設定云云，致胡慧欣陷於錯誤，依指示匯款。 110年7月15日20時2分 29,989元 玉山銀行帳號000-0000000000000（戶名彭美秀） 張晟境 110年7月15日20時13分 19,000元 ⒈玉山銀行集中管理部111年5月11日玉山個（集）字第1110058827號函暨帳戶資料及交易明細（偵字卷二第299-303頁）。 ⒉郵政自動櫃員機交易明細表（偵字卷一第145頁）。 ⒊手機畫面翻拍照片（偵字卷一第149-151頁）。 張晟境犯三人以上共同詐欺取財罪，處有期徒刑一年。 2 江淑卿 該詐欺集團成員於110年7月15日20時39分許，致電江淑卿，佯稱Line購物訂單誤植設定錯誤云云，致江淑卿陷於錯誤，依指示匯款。 110年7月15日20時39分 16,123元 玉山銀行帳號000-0000000000000（戶名彭美秀） 張晟境 110年7月15日20時43分 16,000元 ⒈玉山銀行集中管理部111年5月11日玉山個（集）字第1110058827號函暨帳戶資料及交易明細（偵字卷二第299-303頁）。 ⒉網路銀行轉帳交易明細（偵字卷一第193頁）。 張晟境犯三人以上共同詐欺取財罪，處有期徒刑一年。    110年7月15日21時1分 17,015元   110年7月15日21時7分 16,000元   3 彭佑寧 該詐欺集團成員於110年7月11日15時21分許，致電彭佑寧，佯稱金石堂網路商城訂單錯誤云云，致彭佑寧陷於錯誤，依指示匯款，並交付信用卡資訊。 110年7月11日16時45分 138,123元 郵局帳號000-00000000000000（戶名林豐祥） 張晟境 110年7月11日16時48分 4萬元 ⒈中華郵政股份有限公司客戶歷史交易清單（偵字卷一第69頁）。 ⒉玉山銀行帳戶交易明細（偵字卷一第221頁）。 ⒊網路銀行轉帳交易明細（偵字卷一第249頁）。 張晟境犯三人以上共同詐欺取財罪，處有期徒刑一年。        110年7月11日16時49分 1,000元          110年7月11日16時54分 1萬元          110年7月11日16時56分 6萬元          110年7月11日16時58分 3萬元   4 張鳴秦 該詐欺集團成員於110年7月11日15時40分許，致電張鳴秦，假冒婕洛妮絲客服人員，佯稱訂單錯誤，須解除自動扣款設定云云，致張鳴秦陷於錯誤，依指示匯款。 110年7月11日17時49分 29,985元 郵局帳號000-00000000000000（戶名張鈞富） 張晟境 110年7月11日17時53分 3萬元 ⒈中華郵政股份有限公司客戶歷史交易清單（偵字卷一第73頁）。 ⒉國泰世華商業銀行存匯作業管理部110年9月28日國世存匯作業字第1100155588號函暨帳戶資料及交易明細（偵字卷一第85-91頁）。 張晟境犯三人以上共同詐欺取財罪，處有期徒刑一年。    110年7月11日17時55分 29,985元 國泰世華商業銀行帳號000-000000000000（戶名張鈞富）  110年7月11日18時9分 2萬元      110年7月11日18時4分 10,000元   110年7月11日18時10分 2萬元   5 曾瀞慧 該詐欺集團成員於110年7月10日17時40分許，致電曾瀞慧，假冒凱基銀行人員，佯稱為提高帳戶安全性，須依指示操作云云，致曾瀞慧陷於錯誤，依指示匯款。 110年7月11日17時22分 99,999元 郵局帳號000-00000000000000（戶名張鈞富） 張晟境 110年7月11日17時27分 6萬元 ⒈中華郵政股份有限公司客戶歷史交易清單（偵字卷一第73頁）。  張晟境犯三人以上共同詐欺取財罪，處有期徒刑一年。        110年7月11日17時28分 4萬元   6 俞慧玲 該詐欺集團成員於110年7月9日17時40分許，致電俞慧玲，佯稱臉書購物訂單誤植，須依指示操作云云，致俞慧玲陷於錯誤，依指示匯款。 110年7月9日18時59分 49,989元 郵局帳號000-00000000000000（戶名劉勝華） 張晟境 110年7月9日19時3分 5萬元 ⒈中華郵政股份有限公司客戶歷史交易清單（偵字卷一第111頁）。 ⒉網路銀行轉帳交易明細（偵字卷二第229頁）。 張晟境犯三人以上共同詐欺取財罪，處有期徒刑一年。 7 許芝仙 詐欺集團成員於110年7月9日17時30分許，致電許芝仙，佯稱網路購物訂單異常，須依指示操作云云，致許芝仙陷於錯誤，依指示匯款。 110年7月9日18時4分 49,910元 郵局帳號000-00000000000000（戶名劉勝華） 張晟境 110年7月9日18時10分 6萬元 ⒈網路銀行轉帳交易明細（偵字卷二第161頁）。 張晟境犯三人以上共同詐欺取財罪，處有期徒刑一年。    110年7月9日18時4分 49,985元   110年7月9日18時11分 39,000元   8 蔡子婷 詐欺集團成員於110年7月15日18時32分許，致電蔡子婷，佯稱網路購物設定錯誤，須依指示操作取消扣款云云，致蔡子婷陷於錯誤，依指示匯款。 110年7月15日19時23分 49,985元 郵局帳號000-00000000000000（戶名彭美秀） 張晟境 110年7月15日19時34分 2萬元 ⒈中華郵政股份有限公司客戶歷史交易清單（偵字卷一第97頁）。 ⒉玉山銀行集中管理部111年5月11日玉山個（集）字第1110058827號函暨帳戶資料及交易明細（偵字卷二第299-303頁）。 ⒊網路銀行轉帳交易明細（偵字卷二第93頁、第95頁、第101頁、第103頁）。 ⒋中國信託銀行自動櫃員機交易明細（偵字卷二第105頁）。 ⒌郵局存摺影本（偵字卷二第109-113頁）。 張晟境犯三人以上共同詐欺取財罪，處有期徒刑一年。        110年7月15日19時35分 2萬元      110年7月15日19時25分 49,986元   110年7月15日19時36分 2萬元          110年7月15日19時36分 2萬元          110年7月15日19時38分 19,000元      110年7月15日20時9分 29,985元   110年7月15日20時23分 2萬元          110年7月15日20時24分 1萬元      110年7月15日19時59分 29,985元 玉山銀行帳號000-0000000000000（戶名彭美秀）  110年7月15日20時10分 2萬元          110年7月15日20時11分 2萬元      110年7月15日20時27分 29,985元   110年7月15日20時38分 2萬元          110年7月15日20時39分 1萬元   9 呂羿錡 詐欺集團成員於110年7月15日18時29分許，致電呂羿錡，佯稱臉書社團購物設定錯誤，須依指示操作設定銀行扣款云云，致呂羿錡陷於錯誤，依指示匯款。 110年7月15日19時11分 35,912元 中國信託銀行帳號000-000000000000（戶名彭美秀） 張晟境 110年7月15日19時24分 57,000元 ⒈中國信託商業銀行股份有限公司110年9月28日中信銀字第110224839250288號函暨帳戶資料及交易明細（偵字卷一第99-105頁）。 ⒉網路銀行轉帳交易明細（偵字卷二第143頁）。 張晟境犯三人以上共同詐欺取財罪，處有期徒刑一年。    110年7月15日19時17分 21,012元          110年7月15日19時20分 101元       10 朱家嫺（未提告） 詐欺集團成員於110年7月11日18時許，致電朱家嫺，假冒電商客服人員，佯稱訂單設定錯誤，須依指示設定云云，致朱家嫺陷於錯誤，依指示匯款。 110年7月11日19時11分 99,876元 合作金庫商業銀行帳號000-0000000000000（戶名林豐祥） 張晟境 110年7月11日19時34分 2萬元 ⒈合作金庫商業銀行沙鹿分行110年10月12日合金沙鹿字第1100003351號函暨帳戶資料及交易明細（偵字卷一第77-81頁）。 ⒉網路銀行轉帳交易明細（偵字卷二第9頁）。 張晟境犯三人以上共同詐欺取財罪，處有期徒刑一年。        110年7月11日19時35分 2萬元          110年7月11日19時36分 2萬元          110年7月11日19時37分 2萬元          110年7月11日19時38分 2萬元      110年7月11日17時31分 40,123元   110年7月11日19時39分 2萬元          110年7月11日19時40分 2萬元   11 黃主君（未提告） 詐欺集團成員於110年7月11日16時28分許，致電黃主君，假冒電商客服人員，佯稱訂單設定錯誤，須依指示設定云云，致黃主君陷於錯誤，依指示匯款。 110年7月11日17時55分 40,051元 國泰世華商業銀行帳號000-000000000000（戶名張鈞富） 張晟境 110年7月11日18時11分 2萬元 ⒈國泰世華商業銀行存匯作業管理部110年9月28日國世存匯作業字第1100155588號函暨帳戶資料及交易明細（偵字卷一第85-91頁）。 張晟境犯三人以上共同詐欺取財罪，處有期徒刑一年。        110年7月11日18時11分 2萬元      110年7月11日17時58分 17,051元   110年7月11日18時20分 17,000元   12 謝資闐（未提告） 詐欺集團成員於110年7月11日19時許，致謝資闐，假冒小三美日電商客服人員，佯稱訂單設定錯誤，須依指示設定云云，致謝資闐陷於錯誤，依指示匯款。 110年7月11日20時27分 35,021元 國泰世華商業銀行帳號000-000000000000（戶名張鈞富） 張晟境 110年7月11日20時31分 2萬元 ⒈國泰世華商業銀行存匯作業管理部110年9月28日國世存匯作業字第1100155588號函暨帳戶資料及交易明細（偵字卷一第85-91頁）。 ⒉網路銀行轉帳交易明細網路銀行轉帳交易明細（偵字卷二第65頁）。 張晟境犯三人以上共同詐欺取財罪，處有期徒刑一年。        110年7月11日20時32分 15,000元